【裁判字號】    89,上易,91
【裁判日期】    890317
【裁判案由】    侵占
【裁判全文】
臺灣高等法院高雄分院刑事判決          八十九年度上易字第九一號
    上  訴  人  台灣高雄地方法院檢察署檢察官
    被      告  乙○○
右上訴人因被告侵占案件，不服臺灣高雄地方法院八十八年度易字第四五０九號中華
民國八十八年十一月二十三日第一審判決（起訴案號：臺灣高雄地方法院檢察署八十
八年度偵字第一一五一六號），提起上訴，本院判決如左：
      主      文
上訴駁回。
      理      由
一、甲訴意旨略以：被告乙○○係國豐鋼企業有限甲司之負責人，於民國八十七年四
    月十一日，以該甲司名義向告訴人裕融企業股份有限甲司，以分期付款附條件買
    賣之方式，購買車牌Ｅ二－六五六八號自用小客車一輛，於總價金未付清前，上
    開車輛仍屬告訴人所有，詎被告竟意圖為自己不法之所有，於八十七年十二月間
    ，將上開小客車侵占入己，並交予他人抵債，因認被告涉犯刑法第三百三十五條
    第一項之侵占罪嫌云云。
二、按犯罪事實應依證據認定之，無證據不得推定其犯罪事實；不能證明被告犯罪者
   ，應諭知無罪之判決，刑事訴訟法第一百五十四條、第三百零一條第一項分別定
    有明文。次按刑法上之侵占罪，須持有人變易其原來之持有意思而為不法所有之
    意思，始能成立，如僅將持有物延不交還或有其他原因致一時未能交還，既缺乏
    主觀要件，即難遽以該罪相繩；又認定不利於被告之事實，須依積極證據，苟積
    極證據不足為不利於被告事實之認定時，即應為有利於被告之認定，更不必有何
    有利之證據（最高法院六十八年臺上字第三一四六號、三十年上字第八一六號判
    例參照）。
三、本件甲訴人認被告涉犯上開侵占罪嫌，無非是以被告坦承將上開車輛交予他人抵
    債，且自八十七年十二月起即未繳分期價款，並有附條件買賣契約書影本附卷可
    參云云為主要論據。訊之被告固坦承右揭伊未依約給付告訴人分期付款價金及上
    開車輛為債權人取走抵債等事實，惟堅決否認有侵占之犯意，辯稱因其甲司倒閉
    ，該車係債權人強行取走抵償債權，當時情況混亂，也不知是何債權人取走等語
    。經查：被告於右揭時地以分期付款附條件買賣方式向告訴人購買上開車輛，且
    自八十七年十二月起即未依約繳付價金等事實，已據被告供承在卷，且有告訴人
    所提出之附條件買賣契約書影本及動產擔保附條件買賣設定申請書影本各一件附
    卷足資佐證，然上開車輛係經被告之債權人強行取走抵債之情，迭據被告於偵查
    及本院審理中供述不移，核與告訴人之代理人余俊明於原審法院審理中陳稱：「
    （系爭車輛）八十八年九月二十八日在台北市將該車取回，是強行取回，當時該
    車停在路邊，我們取回後，有人打電話來我們甲司鬧，自稱是被告之債權人，主
    張權利，我們有告知該車尚在我們名下，之後，便未再來鬧，車子目前在我們甲
    司」、「事後查證結果，發現這車是被債權人牽走‧‧‧」、「（該牽走車子之
    債權人）打電話並沒告訴我們是被告拿給他們抵債的，只知是被告欠錢，以該車
    抵債的」等語（均見原審法院八十八年十一月九日審判筆錄）相符，足認該車係
    由被告之債權人取走以為抵債之用，惟尚難據此即認係被告取交債權人以為抵債
    ，而有變易其原來之持有意思而為不法所有之意思，況如係被告取交債權人以為
    抵償債務，則該取走上開車輛之債權人，要無不再向告訴人主張權利之理，揆諸
    前揭說明，顯與上開侵占罪之構成要件尚有未合，自難以該罪相繩，此外，復查
    無其他積極證據，足資證明被告確有本件之侵占犯行，自屬不能證明犯罪，應為
    無罪判決之諭知。
四、原審為無罪判決，核無違誤，甲訴人上訴意旨，以被告未能舉出該債權人姓名，
    徒以被告片面辯解，即判決無罪，尚嫌速斷云云。經查被告於八十七年九月間，
    因國豐鋼企業有限甲司倒閉，債權人眾多，債權人央人討債，將置於桌上之汽車
    鑰匙拿走強行開走該車等情，業據被告乙○○於本院供承在卷，核與告訴代理人
    曹維東於本院證述：我們把車子拿回來後，有人打電話來說被告欠他錢，車子用
    來抵債用等語相符，被告所辯上情，應屬可採，上訴無理由，應予駁回。
據上論結，應依刑事訴訟法第三百六十八條，判決如主文。
本案經檢察官林炳雄到庭執行職務。
中    華    民    國     八十九     年       三       月     十七     日
                              臺灣高等法院高雄分院刑事第七庭
                                  審判長法官  李文雄
                                        法官  王光照
                                        法官  郭雅美
右正本證明與原本無異。
不得上訴。
                                      書記官  楊琇茹
中    華    民    國     八十九     年       三       月   二十一    日
                                                                   Ｊ


司法院資訊處製作；財團法人民間司法改革基金會備份。
